【裁判字號】    98,再抗,4
【裁判日期】    980430
【裁判案由】    確認遺產管理人資格不存在
【裁判全文】
臺灣高等法院臺南分院民事裁定  98年度再抗字第4號
再審聲請人  甲○○
再審相對人  乙○○
上聲請人與相對人間確認遺產管理人資格不存在事件，聲請人對
於中華民國九十七年十月二十八日本院確定裁定（九十七年度再
抗字第一五號），聲請再審，本院裁定如下：
      主      文
再審之聲請駁回。
聲請訴訟費用新台幣壹仟元由聲請人負擔。
      理      由
一、聲請意旨略以：原確定裁定以伊先後於民國九十六年十二月
    七日、九十七年五月五日，依序分別收受鈞院九十六年度抗
    字第五二號裁定、九十七年度再抗字第三號裁定，惟並未於
    裁定送達後十日之不變期間內提起抗告，上開二裁定均已確
    定，則伊遲至九十七年九月二十三日始對上開確定裁定聲請
    再審，顯逾三十日之不變期間，即為不合法，而駁回伊之再
    審聲請等語；惟上開二裁定並無十日之抗告法定期間可言，
    原確定裁定不查，就伊聲請再審之期間計算有誤，所為駁回
    伊再審聲請之裁定，即有適用法規錯誤之違誤。且原確定裁
    定若認伊於同一再審聲請狀內，一併請求對於雲林地院九十
    四年度家訴字第七號確定判決提起再審之訴部分，係管轄錯
    誤，宜依職權為移轉管轄裁定，始為適法，原確定裁定未此
    之為，亦有適用法規錯誤之違誤。為此，提起本件再審聲請
    ，求為廢棄鈞院九十七年度再抗字第一五號確定裁定等語。
二、按民事訴訟法第四百九十六條第一項第一款所謂適用法規顯
    有錯誤，係指確定裁判為確定事實而適用法律，或就所確定
    之事實而為法律上之判斷，有適用法規顯有錯誤之情形而言
    ，至於單純認定事實錯誤，則與適用法規顯有錯誤之情形有
    間（最高法院八十五年度台聲字第二五五號裁定意旨參照）
    。查：
（一）本件聲請人係就九十七年十月二十八日本院九十七年度再
      抗字第一五號所為駁回其再審聲請之確定裁定（下稱原確
      定裁定），聲明不服而提起之再審聲請事件。聲請人前於
      收受上開裁定後，聲明不服遵期提起之抗告，再經最高法
      院於九十八年二月十三日，以九十八年度台抗字第七二號
      裁定駁回其抗告，上開裁定並於九十八年二月二十六日送
      達予聲請人收受，有送達證書在卷（參見最高法院上揭卷
      宗第一八頁）可參；堪認聲請人於同年三月三日提起本件
      再審之聲請，尚未逾民事訴訟法第五百條第一項規定之三
      十日不變期間，先予敘明。
（二）聲請人係就本院於九十六年十一月三十日，所為駁回其第
      三審「再抗告」之九十六年度抗字第五二號裁定，及本院
      九十七年度再抗字第三號裁定聲請再審，於九十七年九月
      二十三日提出「民事再審起訴狀」，而經本院以九十七年
      度再抗字第一五號受理在案者，此參上揭「民事再審起訴
      狀」自明（參見本院九十七年度再抗字第一五號卷第三頁
      ）。其次，聲請人不服本院於九十六年十一月三十日所為
      駁回其第三審「再抗告」之九十六年度抗字第五二號裁定
      ，而提起之抗告，業經最高法院於九十七年二月十四日以
      九十七年度台抗字第七一號裁定駁回其抗告，該裁定並於
      同年三月四日送達予聲請人而告確定，此有送達證書附於
      最高法院九十七年度台抗字第七一號卷宗第一八頁可參；
      聲請人就本院九十六年度抗字第五二號裁定聲請再審之不
      變期間，自九十七年三月四日最高法院上揭裁定送達聲請
      人之翌日起，扣除在途期間四日，算至同年四月七日止，
      即告屆滿，乃聲請人遲至九十七年九月二十三日始對本院
      九十六年度抗字第五二號裁定聲請再審，自非合法。再者
      ，本院九十七年度再抗字第三號裁定係於九十七年五月五
      日送達聲請人，此有送達證書附於本院九十七年度再抗字
      第三號卷宗第四八頁足憑；聲請人並未就該裁定聲明不服
      提起抗告，該裁定業於同年五月二十日確定（扣除在途期
      間四日）；則聲請人對於本院九十七年度再抗字第三號裁
      定聲請再審之不變期間，自九十七年五月二十日之翌日起
      ，扣除在途期間四日，算至同年六月二十三日止即告屆滿
      ，乃聲請人遲至九十七年九月二十三日始對本院九十七年
      度再抗字第三號裁定聲請再審，亦非合法。原確定裁定雖
      誤認聲請人並未就本院九十六年度抗字第五二號裁定提起
      抗告，惟本院九十六年度抗字第五二號裁定已於九十七年
      三月四日確定，既如上述，聲請人於九十七年九月二十三
      日對於本院九十六年度抗字第五二號裁定聲請再審，仍逾
      三十日之不變期間。綜上，聲請人對於本院九十六年度抗
      字第五二號裁定，及九十七年度再抗字第三號裁定聲請再
      審，均為不合法，原確定裁定據以駁回聲請人之再審聲請
      ，難認有何適用法規顯有錯誤之再審事由可言。聲請人認
      原確定裁定就其聲請再審之期間計算有誤，指摘原確定裁
      定適用法規顯有錯誤，聲明廢棄，非有理由。
（三）此外，原確定裁定就聲請人於「民事再審起訴狀」中，對
      於雲林地院九十四年七月十八日所為九十四年度家訴字第
      七號確定判決，提起再審之訴部分，僅一併敘明「對該確
      定判決提起再審之訴，自應由為該判決之臺灣雲林地方法
      院管轄」而已，惟並未為裁判，此參原確定裁定理由第三
      項（裁定正本第二頁）之記載至明。苟聲請人認原確定裁
      定之裁判有脫漏者，非不得依民事訴訟法第二百三十三條
      規定聲請補充裁判；惟原確定裁定就此部分既未為裁判之
      意思表示，即無「適用法規顯有錯誤」情事。聲請人逕認
      原確定裁定未依職權為移轉管轄之諭知，即有「適用法規
      顯有錯誤」之再審事由，而聲明廢棄原確定裁定云云，亦
      非有理由。
三、據上論結，本件再審之聲請為無理由，依民事訴訟法第五百
    零七條、第五百零二條第二項、第九十五條、第七十八條，
    裁定如主文。
中    華    民    國    98    年    4     月    30    日
                    民事第三庭
                                審判長法  官  陳  光  秀
                                      法  官  曾  平  杉
                                      法  官  李  文  賢
上為正本係照原本作成。
如對本裁定抗告，須於本裁定送達後10日內向本院提出抗告狀（
須附繕本），並應繳納抗告費新台幣1千元。
中    華    民    國    98    年    4     月    30    日
                                      書記官  劉  清  洪


司法院資訊處製作；財團法人民間司法改革基金會備份。
